【裁判字號】    90,易,93
【裁判日期】    900423
【裁判案由】    違反著作權法
【裁判全文】
臺灣臺中地方法院刑事判決                              九十年度易字第九三號
    公  訴  人  臺灣台中地方法院檢察署檢察官
    被      告  乙○○○○社有限公司
    兼  代表人  丙○○
    右  一  人
    選任辯護人  周金城
右列被告等因違反著作權法案件，經檢察官提起公訴（八十九年度偵字第一七七四一
號），本院判決如左：
    主      文
丙○○共同意圖銷售，而擅自以重製之方法侵害他人之著作財產權，處有期徒刑拾月
。扣案之「龍騎士傳說全彩故事完全攻略」壹本沒收。
乙○○○○社有限公司之代表人，因執行業務，犯意圖銷售而擅自以重製之方法侵害
他人之著作財產權罪，科罰金新臺幣捌萬元。
    事      實
一、丙○○係址設台中縣大里市○○路○段日新巷四十九號一樓乙○○○○社有限公
    司（以下簡稱次世代公司）之代表人，代表公司執行業務，明知「PLAY STATION
    」及「PS」商標及圖，係日商新力電腦娛樂股份有限公司（以下簡稱新力公司）
    於民國八十四年一月十六日，向我國經濟部中央標準局（已改制為智慧財產局）
    申請註冊取得商標專用權，指定使用之商品包括書籍、雜誌，而新力公司於八十
    八年十二月二日在日本首次發行「THE LEGEND OF DRAGON（中譯：龍魂騎士救世
    傳說）」之遊戲軟體，並於當日在我國同步發行，依著作權法第四條第一款之規
    定，新力公司發行之上開遊戲軟體受我國著作權法之保護，新力公司並於八十八
    年十二月十五日，與甲○○○○限公司（以下簡稱尖端公司，設台北縣新店市○
    ○路四十五號四樓）簽訂著作物等使用許諾契約書，同意將上開遊戲軟體以及相
    關連素材、資料等，獨家（專屬）授權尖端公司於台灣出版之「龍魂騎士救世傳
    說完全攻略」一書中使用。丙○○與李安俊（未據公訴人起訴）於上開遊戲軟體
    發行後，未經新力公司與尖瑞公司之同意或授權，即共同意圖銷售，由李安俊將
    前開遊戲軟體於電腦螢幕顯示之影像圖片及電玩人物圖形、背景圖畫等，及與該
    軟體相關聯之美術著作下載、重製，依該電玩軟體之遊戲進程，編輯其重製之圖
    片，並附加文字說明，以新台幣（下同）十二萬元之價格出售給丙○○，再由丙
    ○○裝訂成與尖瑞公司所發行之「龍魂騎士救世傳說完全攻略本」英文名稱相同
    ，但中文譯名為「龍騎士傳說全彩故事完全攻略」之書，總計發行一萬本。且意
    圖欺騙消費大眾，而在該書封面上標示近似「Play Station」商標之「PS」字樣
    ，足使欲購買該電玩軟體之攻略本者混淆誤認「龍騎士傳說全彩故事完全攻略」
    一書為新力公司授權所出版之正品。
二、案經尖瑞公司訴由臺灣台中地方法院檢察署檢察官偵查起訴。
    理      由
一、訊據被告丙○○固坦承發行「龍騎士傳說全彩故事完全攻略」一書之事實，惟矢
    口否認有何違反著作權法及商標法之犯行，辯稱：其發行之「龍騎士傳說全彩故
    事完全攻略」一書，係李安俊編輯好之後拿來給其發行的，其不知道尖端公司有
    取得授權，而其在書上係標示「PS」字樣，是為了讓人比較容易判別是新力公司
    的遊戲，並未侵害到新力公司之「PLAY STATION」商標。然查：
(一)、右揭事實業據尖端公司代表人丁○○於本院審理時指訴綦詳，並有尖端公司發行
    之「龍魂騎士救世傳說完全攻略」一本、被告次世代公司發行之「龍騎士傳說全
    彩故事完全攻略」一本附卷可資佐證。新力公司所有之「THE LEGEND OF DRAGON
  （中譯：龍魂騎士救世傳說）」遊戲軟體，係於八十八年十二月二日在日本首次
    發行，並於當日在我國同步發行，被告丙○○於本院審理時猶供稱其所發行之「
    龍騎士傳說全彩故事完全攻略」即有一萬本之多，足見新力公司之上開遊戲軟體
    在我國之數量必多於描寫該軟體之書籍，該軟體確已在我國散布並滿足公眾之合
    理需要，依著作權法第四條第一款之規定，於是日起即受我著作權法保護，此有
    日本雜誌廣告影本一份、台灣雜誌廣告影本一份、內政部台內著字第八一一六九
    三三號函附卷可稽。新力公司並於八十八年十二月十五日，與尖端公司簽訂著作
    物等使用許諾契約書，同意將上開遊戲軟體以及相關連素材、資料等，獨家授權
    尖端公司於台灣出版之「龍魂騎士救世傳說完全攻略」一書中使用，有著作物等
    使用許諾契約書影本一份附於偵查卷可參。按著作財產權之授權使用，有專屬授
    權及非專屬授權，非專屬授權，著作財產權得授權多人，不受限制，專屬授權，
    則係獨占之許諾，著作財產權人不得就同一內容更授權第三人，苟第三人侵害著
    作權人授予被專屬授權人之權利，被專屬授權人即為直接被害人，自得依法提起
    告訴或自訴（最高法院八十六年度台非字第六四號判決參照），依上開尖端公司
    與新力公司簽訂之著作物等使用許諾契約書所載，新力公司係專屬授權尖端公司
    在其出版之「龍魂騎士救世傳說完全攻略」中，使用其所有之「THE LEGEND OF
    DRAGON」遊戲軟體及相關聯素材，則尖端公司自有重製該軟體之圖片等美術素材
    ，及將該軟體之人物、特，色、背景、文字及圖片編輯創作之權限，苟遭第三人
    侵害，其自得依法提起告訴或自訴。
(二)、證人李安俊於本院審理時證稱：「（你與丙○○是什麼關係？）朋友」、「（提
    示龍騎士傳說是你編寫的？）文字是我寫的，圖片是寫好才從原版的光碟抓上來
    的」、「（如何分紅？）直接買斷，十二萬元的代價」等語，顯然被告丙○○及
    次世代公司所發行之攻略本內容，係由李安俊所編撰，惟被告丙○○於偵查中供
    稱：「（書內之圖案何來？）由遊戲軟體中抓出來的」等語，亦可見被告丙○○
    對於該攻略本之編撰過程，應知之甚詳，是證人李安俊於本院審理時另證稱：「
    （是否丙○○委託你編輯的？）不是，．．．我編輯後找丙○○來發行的」等語
    ，尚為本院所不採。而被告丙○○及次世代公司在其所發行「龍騎士傳說全彩故
    事完全攻略」一書之封面上及末頁均印有：「本書所登載圖片、商標、其版權歸
    各所屬公司所有」，顯見被告丙○○並非全無著作權之概念，卻在未取得授權之
    情形下，即與李安俊基於犯意之聯絡，由李安俊編撰後，再由被告丙○○發行，
    其顯有侵害他人著作財產權之故意甚明。
(三)、新力公司之「PLAY STATION」及「PS」商標及圖，業已向我國申請註冊取得商標
    專用權，其中註冊號數第六六七六九八號之「PLAY  STATION」商標及註冊號數
    第六六一五一八號「PS」立體商標及圖，經指定使用之商品為書籍、雜誌，此有
    經濟部智慧財產局商標審定資料二份在卷可按。被告丙○○及次世代公司發行之
    「龍騎士傳說全彩故事完全攻略」一書封面左上方，使用「PS」字樣，緊接其下
    並標明「次世代」，依被告丙○○於偵查中供稱：「（為何要用PS這二個字？）
    是指PLAY STATION之公司，也是指遊戲軟體之名稱」等語，顯然被告丙○○在其
    發行之前開攻略使用「PS」字樣，係作為商標之使用；雖新力公司之「PS」商標
    為一立體交錯之圖案，且「PLAY STATION」商標亦與「PS」之文字不同，惟按商
    標圖樣之近似，以具有普通知識經驗之一般商品購買人，於購買時施以普通所用
    之注意，有無混同誤認之虞判斷之，商標法施行細則第十五條第一項定有明文，
    復按商標在外觀、觀念、名稱、文字或讀音方面，有一近似，足以引起混同誤認
    之虞者，即不得不謂近似之商標（最高法院七十六年度台上字第五八九四號判決
    參照），被告丙○○及次世代公司發行之前開攻略本，係以新力公司所發行之「
    THE LEGEND OF DRAGON」遊戲軟體為本，且電玩軟體之市場上對新力公司「PLAY
    STA TION」、「PS」之遊戲軟體，亦係以「PS」通稱之，故被告丙○○等在其發
    行之「龍騎士傳說全彩故事完全攻略」書上，使用「PS」字樣，在客觀上已足以
    引起一般消費者混同誤認為新力公司所授權出版之正版品，被告丙○○係於同類
    商品，使用近似於他人註冊商標之圖樣。
(四)、綜上所述，被告丙○○之所辯無非卸飾之詞，不足採信，事證明確，其犯行洵堪
    認定。
二、核被告丙○○所為，係犯著作權法第九十一條第二項之意圖銷售而擅自重製他人
    之著作罪、著作權法第九十二條之擅自以編輯之方法侵害他人之著作財產權罪、
    商標法第六十二條第一款之意圖欺騙他人，於同類商品使用近似於他人註冊商標
    之圖樣罪。被告丙○○與李安俊間，有犯意聯絡與行為分擔，為共同正犯。所犯
    上開三罪間，有方法、結果之牽連關係，應依刑法第五十五條之規定從較重之著
    作權法第九十一條第二項之罪處斷。被告次世代公司其代表人係因執行業務而犯
    著作權法第九十一條第二項之罪，依著作權法第一百零一條第一項之規定，亦科
    以該條之罰金。爰審酌被告丙○○犯罪之動機、目的、手段、其品性及智識程度
    、犯罪所生之危害及其犯罪後之態度，量處如主文所示之刑；並就被告次世代公
    司科以罰金新臺幣捌萬元。扣案之「龍騎士傳說全彩故事完全攻略」一本，係被
    告丙○○所有供犯罪所用之物，此據被告丙○○於本院審理時供述明確，應依刑
    法第三十八條第一項第二款之規定宣告沒收。
據上論斷，應依刑事訴訟法第二百九十九條第一項前段、著作權法第九十一條第二項
、第九十二條、第一百零一條第一項、商標法第六十二條第一款、刑法第十一條前段
、第二十八條、第五十五條、第三十八條第一項第二款，判決如主文。
中    華    民    國      九十      年        四      月      二十三    日
                                   臺灣台中地方法院刑事第七庭
                                       法  官  簡源希
右正本證明與原本無異。
如不服本判決，應於判決送達後十日內向本院提出上訴狀，上訴於臺灣高等法院臺中
分院( 須附繕本 )。
                                       書記官
中    華    民    國      九十      年       四      月     二十四     日
附錄論罪科刑法條：
著作權法第九十一條：
擅自以重製之方法侵害他人之著作財產權者，處六月以上三年以下有期徒刑，得併科
新台幣二十萬元以下罰金。
意圖銷售或出租而擅自以重製之方法侵害他人之著作財產權者，處六月以上五年以下
有期徒刑，得併科新台幣三十萬元以下罰金。
著作權法第九十二條：擅自以公開口述、公開播送、公開上映、公開演出、公開展示
                    、改作、編輯或出租之方法侵害他人之著作財產權者，處三年
                    以下有期徒刑，得併科新台幣十五萬元以下罰金。
商標法第六十二條：意圖欺騙他人，有左列情事之一者，處三年以下有期徒刑、拘役
                  或科或併科新臺幣二十萬元以下罰金：
              一  於同一商品或類似商品，使用相同或近似於他人註冊商標之圖樣
                  者。


司法院資訊處製作；財團法人民間司法改革基金會備份。
